【裁判字號】    90,基簡,82
【裁判日期】    900323
【裁判案由】    損害賠償
【裁判全文】
臺灣基隆地方法院宣示判決筆錄  九十年度基簡字第八二號
    原      告  甲○○
    被      告  立福交通有限公司
    法定代理人  丙○○
                丁○○
右當事人間九十年度基簡字第八二號損害賠償事件於中華民國九十年三月二十三日下
午四時在本院民事第七法庭公開宣示判決出席職員如左：
                法      官  陳  湘  琳
                法院書記官  王  靜  敏
                通      譯  楊  孝  龍
朗讀案由兩造均未到
法官朗讀主文宣示判決，並諭知將判決主文、所裁判之訴訟標的及其理由要領，記載
於後：
    主      文
被告應連帶給付原告新台幣伍萬零柒佰零壹元，及被告立福交通有限公司自民國九十
年二月十三日起，被告丁○○自民國九十年一月二十日起，均至清償日止，按年息百
分之五計算之利息。
原告其餘之訴駁回。
訴訟費用由被告連帶負擔十七分之五，餘由原告負擔。
本判決第一項於原告以新台幣壹萬柒仟元為被告立福交通有限公司、丁○○供擔保後
，得假執行。
原告其餘假執行之聲請駁回。
    事實及理由要領
甲、兩造聲明及陳述要旨
一、原告部分：原告起訴主張被告丁○○係被告立福交通有限公司（以下簡稱立福公
    司）僱用之司機，於民國八十九年十一月一日駕駛被告立福公司所有車號ＦＩ－
    五五六號營業大貨車，於行經國道一號高速公路南下約五公里處，因剎車失靈衝
    撞訴外人乙○○駕駛之車號Ｂ八－二二九號營業小客車，再追撞原告駕駛之車號
    ＢＶ－七九一號營業小客車，造成原告之車輛毀損，因而支出汽車修理費新台幣
    （下同）八萬八千六百四十元，且原告於車輛修理期間無法工作，損失營業收入
    八萬四千九百五十六元，爰依侵權行為之法律關係，請求僱用人即被告立福公司
    與行為人即被告丁○○負連帶賠償責任，連帶給付原告十七萬三千五百九十六元
    ，及自起訴狀繕本送達之翌日（即被告立福公司部分為九十年二月十三日、被告
    丁○○部分為九十年一月二十日）起至清償日，按年息百分之五計算之利息，並
    願供擔保請准宣告假執行。
二、被告部分：
  (一)被告立福公司未於言詞辯論期日到場，亦未提出書狀作何聲明或陳述。
  (二)被告丁○○對於其係立福公司之受僱人，於駕車送貨時因未保持行車安全距離而
    撞擊訴外人乙○○駕駛之車輛，再追撞原告所駕之車，致原告受有損害之事實不
    爭執，惟抗辯訴外人乙○○變換車道不當，亦有過失，請求駁回原告之訴。
乙、理由要領
一、被告立福交通有限公司受合法通知未於言詞辯論期日到場，核無民事訴訟法第三
    百八十六條所列各款情形，爰准原告之聲請由其一造辯論而為判決。
二、原告主張被告立福公司之受僱人即被告丁○○駕駛車號ＦＩ－五五六號營業大貨
    車，於八十九年十一月一日在國道一號高速公路南下五公里處，因過失撞擊訴外
    人乙○○駕駛之車輛，再追撞原告駕駛之車號ＢＶ－七九一號營業小客車，造成
    原告上開車輛毀損之事實，業據原告提出北都豐田汽車服務廠工作傳票五紙、北
    都汽車股份有限公司電子計算機統一發票五紙及台灣省基宜區車輛行車事故鑑定
    委員會九十年二月十四日基宜鑑字第八九○七七五號函附鑑定意見書一件（以上
    均為影本）為證，被告丁○○對於其就本件車輛應有過失，而原告之汽車因車禍
    毀損之事實並不爭執，復經本院依職權向內政部警政署國道公路警察局第一警察
    隊調取本件行車事故資料附卷核閱屬實，參以經台灣省基宜區車輛行車事故鑑定
    委員會鑑定結果，認被告丁○○駕駛營業大貨車未保持行車安全距離，致為避免
    追撞前車而右閃入外側車道追撞訴外人乙○○之車，並撞及原告之車，為肇事因
    素，有上開鑑定意見書可佐，原告之主張自堪信為真實，被告丁○○自應負過失
    侵權行為損害賠償責任。
三、按因故意或過失，不法侵害他人之權利者，負損害賠償責任；又受僱人因執行業
    務，不法侵害他人之權利者，由僱用人與行為人連帶負損害賠償責任，民法第一
    百八十四條第一項前段、第一百八十八條分別定有明文。被告丁○○自承其為被
    告立福公司之受僱人，於送貨途中駕車肇事，被告立福公司應就被告丁○○之執
    行業務過失行為負連帶賠償責任。茲就原告所請求之損害應否准許，分述如次：
  (一)系爭車號ＢＶ－七九一號營業小客車受損部分：原告所有上開汽車於八十九年十
    一月一日車禍毀損後，支出修理費八萬八千六百四十元等情，業據原告提出北都
    豐田汽車服務廠工作傳票及北都汽車股份有限公司電子計算機統一發票影本各五
    紙、行車執照影本一紙為證，核其修理項目均屬維修所必要之項目，且為被告丁
    ○○所不爭執，原告所有受損之汽車，因本件車禍遭毀損，所需修復費用為八萬
    八千六百四十元，應可認定。惟依民法第一百九十六條規定請求物被毀損所減少
    之價額，固得以修復費用為估定之標準，但以必要者為限，即修理材料以新品換
    舊品，應予折舊。原告所有之車為八十五年七月出廠，於八十六年十一月二十七
    日領照使用，至八十九年十一月一日肇事受損時止，依營利事業所得稅查核準則
    第九十五條第八項規定：「固定資產提列折舊採用定率遞減法者，以一年為計算
    單位，其使用期間未滿一年者，按實際使用之月數相當於全年之比例計算之，不
    滿一月者，以一月計」之方法計算結果，實際使用之年數為二年十一月又五天，
    應以三年計，其汽車及附加零件已有折舊，應將折舊部分予以扣除。本院依行政
    院所頒固定資產耐用年數表及固定資產折舊率之規定，小客車之耐用年數為五年
    ，依定率遞減法每年折舊千分之三百六十九，則原告請求之修理費中零件部分為
    八萬八千四百九十元，依上開標準計算折舊額為六萬六千二百五十八元 {計算方
    法：88490元X0.369＝32653元 (00000－00000)元X0.369＝20604元(00000
    －00000－00000) 元X0.369＝13001元，++=66258元，元以下四捨五入}，
    扣除折舊額後，原告所得請求之零件費用為二萬二千二百三十二元，加上工資一
    百五十元，共二萬二千三百八十二元，逾此範圍之請求，不應准許。
  (二)原告之車於八十九年十一月一日因車禍毀損，於同年月二十日修復完成，修復期
    間不能營業，其每月平均營業收入為四萬二千四百七十八元，有原告提出之基隆
    市計程車駕駛員職業工會八十九年十二月八日基計慶總字第○三八號函及北都豐
    田汽車服務廠工作傳票為證，原告共有營業損失二十日即二萬八千三百十九元（
    42478元x20/30，元以下四捨五入），原告逾上開部分之請求，為無理由。
四、從而，原告基於侵權行為之法律關係，請求被告立福公司、丁○○應連帶給付五
    萬零七百零一元，及各自起訴狀送達翌日（即被告立福公司部分為九十年二月十
    三日，被告丁○○部分為九十年一月二十日）起至清償日止，按年息百分之五計
    算之利息，為有理由，應予准許，逾上開金額部分之請求，為無理由，應予駁回
    。
五、原告陳明願供擔保，聲請宣告假執行，經核其勝訴部分，並無不合，爰酌定相當
    之擔保金額，予以准許。至原告敗訴部分，其假執行之聲請，已失所依據，應予
    駁回。
中      華      民      國      九十    年      三      月    二十三    日
~B臺灣基隆地方法院基隆簡易庭
~B        法院書記官  王靜敏
~B        法      官  陳湘琳
右正本證明與原本無異。
本筆錄正本之送達，與判決正本之送達，有同一效力。
對於本件判決如有不服，應於收受送達後二十日內向本院提出上訴書狀，上訴於本院
合議庭，並按他造當事人之人數附具繕本。
中      華      民      國    九十      年      三      月    二十九    日
~B        法院書記官  王靜敏


司法院資訊處製作；財團法人民間司法改革基金會備份。
